【裁判字號】    89,上易,1240
【裁判日期】    890608
【裁判案由】    妨害自由
【裁判全文】
臺灣高等法院高雄分院刑事判決          八十九年度上易字第一二四號
    上  訴  人  台灣高雄地方法院檢察署檢察官
    上  訴  人
    即  被  告  丙○○
    選任辯護人  周崇賢
    被      告  乙○○
右上訴人等因被告等妨害自由案件，不服臺灣高雄地方法院八十九年度易字第一六五
四號中華民國八十九年六月八日第一審判決（起訴案號：臺灣高雄地方法院檢察署八
十九年度偵緝字第八七號），提起上訴，本院判決如左：
      主      文
原判決關於丙○○恐嚇部分撤銷。
丙○○被訴恐嚇部分無罪。
其他上訴駁回。
      理      由
壹、公訴意旨略以：被告丙○○、乙○○與告訴人甲○○於民國八十八年七月間，因
    買賣監視器款項問題發生糾紛，丙○○與乙○○遂向甲○○要求歸還監視器，嗣
    因甲○○遲不支付款項，丙○○與乙○○竟於八十八年七月七日下午四時許，前
    往甲○○所開設位於高雄市○○區○○街十六號之鳴鍵多媒體事業有限公司，丙○○先向甲○○恐嚇稱：「你不目人耳，箱牙小我每晚踏你搜查」、「拆了拆了
    （叫乙○○拆監視器）」等語。案經告訴人訴請偵辦，因認被告等有犯刑法第三
    百零五條恐嚇罪嫌。
貳、撤銷改判部分（被告丙○○恐嚇部分）：
一、公訴人認被告丙○○有犯恐嚇罪嫌，係以告訴人甲○○之指訴，證人朱政杰、陳
    俊傑於偵查中之指證，為其主要論據。訊據上訴人即被告丙○○堅決否認有前開
    恐嚇犯行，辯稱：我並無恐嚇告訴人，僅有因買賣監視器之事，與告訴人發生糾
    紛，並沒有不法之情事。
二、按認定犯罪事實，應依據證，無證據不得推定其犯罪事實，刑事訴訟法第一百五
    十四條定有明文，復按事實之認定，應憑證據如未發現相當證據，或證據不足以
    證明，自不能以推測或擬制之方法，以為裁判基礎（最高法院四十年台上字第八
    六號判例參照）。次按告訴人之告訴，本以使被告受刑事追訴為目的，故其陳述
    是否與事實相符，自應調查其他證據，以資審認（最高法院五二台上字第一三０
    ０號判例參照）。又按查告訴人之告訴，係以使被告受刑事處罰為目的，是其陳
    述是否與事實相符，仍應調查其他證據，如其指訴之詞，尚有瑕疵，則在此瑕疵
    未能究明以前，據採為有罪判決之根據，仍難謂為適法。（最高法院七十三年台
    上字第二二八一號判例）。
三、經查：(一)證人朱政杰、陳俊傑於偵查中檢察官訊以：「當時丙○○有大聲說：『
    你不目人耳，箱牙小我每晚來踏你搜查」（以上以閩南語發音，意即你不認識人
    嗎﹖不高興我每晚來搜查）「拆了！拆了」，均回答：「他有說，他當時在那裡
    太小聲，應是有是這意思等語（見偵續卷第卅六頁背面）。證人陳俊傑於原審證
    述：我與朱政杰到場後，約廿分鐘左右，被告二人始到現場，乙○○有講類似不
    付錢將找他（指告訴人）麻煩之語，他們二人要拆（指監視器），我有制止他們
    ，希望他們到派出所去作筆錄，乙○○仍然要上去拆，後來楊說東西有一半不見
    了，後來三人均到警局作筆錄。丙○○沒有說恐嚇的話等語（見原審卷第一九頁
    正面）。證人朱政杰於原審證述：被告二人與甲○○因價金問題發生口角爭執，
    丙○○有講說錢若不還，要他店開不下去之類的話，至於是否起訴書所講之話記
    不得了。．．．．我告訴他們這是民事糾紛，請他們至派出所作筆錄，因我們還
   要巡邏，他們自行前往派出所等語（見原審卷第三七頁）。證人陳俊傑、朱政杰
    於原審之供述相互歧異，且其等二人於偵查中之供述亦與原審中之供述相互矛盾
    ，均難採為不利於被告丙○○之認定。(二)依卷附之本件監視器設裝契約請款單記
    載：「本交易為附條件買賣，在貨款未付清或票據未兌現償付之前，標的物之所
    有權仍歸屬本公司所有，買受人無異議同意本公司（指被告公司）無須經法律程
    序，隨時取回本貨品或代物清償。」而被告等於告訴人公司拒付款項之後，前往
    欲拆除監視器，乃係行使自己之權利，取回自己公司所有之物，難謂有何不法之
    情事，而被告欲拆除監視器因被告訴人阻止，雙方發生爭吵，縱有如告訴人所指
    述之出言之遜，亦難認有恐嚇之意思。
四、綜上所述，被告所辯上情，應堪採信。此外，復查無其他確切之證據足證被告犯
    罪，應認不能證明被告犯罪。原審未予詳查，而為被告科刑之判決，尚有未當，
    被告上訴意旨，指摘原判決此部分不當，為有理由，自應由本院將其撤銷改判，
    另為被告此部分無罪之諭知。至於原審另認被告丙○○有向告訴人揚言：若再不
    給付買賣價金，將找鳴鍵公司之麻煩，丁該公司無法經營下去類似之言語等情，
    經核與告訴狀指陳情節不符，且無積極證據足證被告有上開恐嚇犯行，自無可取
    ，併此明。
參、上訴駁回部分：
甲、被告乙○○被訴恐嚇部分〞
一、公訴意旨以：乙○○與丙○○於八十八年七月七日下午四時許，基於共同犯意之
    聯絡，前往被害人甲○○所開設之鳴鍵公司，由丙○○向甲○○恐嚇稱：「你不
    目人耳，箱牙小我每晚踏你搜查」、「拆了拆了（叫乙○○拆監視器）」等語，
    因認乙○○亦共同涉犯刑法第三百零五條之恐嚇罪嫌云云。
二、本件公訴人認被告乙○○涉有右揭共同恐嚇之犯行，無非以告訴人甲○○之指訴
    及證人即在場處理之警員朱政杰、陳俊傑之證述為其論據。惟按犯罪事實應依證
    據認定之，無證據不得推定其犯罪事實，刑事訴訟法第一百五十四條定有明文。
    所謂認定犯罪事實之證據，係指足以認定被告確有犯罪行為之積極證據而言，該
    項證據自須適合於被告犯罪事實之認定，始得採為斷罪之資料。
三、經查同案被告丙○○並無前述恐嚇犯行，已如前述，而告訴人於偵查中及原審均
    供稱：乙○○並未恐嚇伊等情，證人朱政杰於原審審理時亦未指證被告乙○○有
    前述之恐嚇情事。此外，復查無其他確切之證據，足證被告犯罪，應認不能證明
    被告犯罪，則原審所為被告無罪之諭知，並無不當。公訴人上訴意旨，仍執陳詞
    ，指摘原審此部分判決不當，為無理由，應予駁回。
乙、被告丙○○、乙○○被訴妨害自由部分：
一、公訴意旨另以：被告丙○○與乙○○於八十八年七月七日下午四時許，基於共同
    犯意之聯絡，前往被害人甲○○所開設之鳴鍵公司，由乙○○強行拆下裝設於上
    公司之監視器，共同以此強暴脅迫方式，使甲○○行無義務之事，後因警員朱政
    杰及陳俊傑阻止，被告丙○○與乙○○始未將監視器帶走，因認被告二人共同涉
    犯刑法第三百零四條之強制罪嫌云云。
二、公訴人認被告丙○○與乙○○共同涉犯右揭強制犯行，無非以告訴人之指訴及被
    告二人自承其拆下視監器之同時告訴人並未同意等情為其論據。按犯罪事實應依
    證據認定之，無證據不得推定其犯罪事實，刑事訴訟法第一百五十四條定有明文
    。訊據被告丙○○、乙○○均堅決否認有何強制犯行，丙○○辯稱：監視器安裝
    好之後，伊即向甲○○請求付款，但甲○○說公司已解散而拒絕付款，伊即向甲○○為解約之意思表思，要取回監視器，但甲○○卻報警說伊要強行拆走監視器
    等語；被告乙○○則稱：因上開監視器一直無法收到貨款，因此於八十八年七月
    七日至鳴鍵公司向甲○○表示若不付款，即要解除契約並拆走監視器，但當爬上
    去時，發現監視器已被拆走一半了，所以就沒有拆等語。經查：證人朱政杰、陳
    俊傑證稱：被告二人想要上去拆，但因伊等加以制止，且乙○○上去後發現該監
    視器已被拆走一半，所以沒有拆下來等語，核與被告二人辯稱並未拆下監視器一
    情相符，其上開所辯應堪採信，足見被告二人尚未實施強制罪之強暴、脅迫行為
    。況本件裝配、維修請款單上載明「本交易為附條件買賣，依動產交易法第三章
    之規定，在貨款未付清前，買受人無異議同意本公司無須經法律程序，隨時取回
    本貨品」等詞，被告二人依據該裝配、維修請款單之約定，解除買賣契約，縱有
    強行取回標的物之行為，渠二人亦無強制罪之主觀犯意，亦堪予認定。此外，復
    查無其他積極證據足證被告等確有強制之犯行，渠等此部分犯罪尚屬不能證明明
    ，則原審所為被告等無罪之諭知，並無不當，公訴人上訴意旨，仍執陳詞，指摘
    原審此部分判決不當，為無理由，應予駁回。
據上論斷，應依刑事訴訟法第三百六十八條、第三百六十九條第一項前段、第三百六
十四條、第三百零一條第一項，判決如主文。
本案經檢察官羅正平到庭執行職務。
中    華    民    國     八十九     年       十       月     十二   日
                              臺灣高等法院高雄分院刑事第三庭
                                  審判長法官  莊秋桃
                                        法官  陳中和
                                        法官  謝宏宗
右正本證明與原本無異。
不得上訴。
                                      書記官  陳靖華
中    華    民    國     八十九     年       十       月    十三    日
                                                                 Ｊ


司法院資訊處製作；財團法人民間司法改革基金會備份。
